臺灣臺南地方法院臺南簡易庭民事判決
111年度南小更一字第2號
原      告  金禾千  
被      告  吳信模即吳青洋

上列當事人間請求侵權行為損害賠償事件，經本院於民國111年6
月15日言詞辯論終結，判決如下：
    主      文
原告之訴駁回。
訴訟費用由原告負擔。
    事實及理由
一、本件被告經合法通知，未於言詞辯論期日到場，核無民事訴
    訟法第386條各款所列情形，爰依原告聲請，由其一造辯論
    而為判決。
二、原告主張：被告於附表所示時間，在其臉書上發表附表所示
    言論，妨害原告名譽，爰依民法第184條第1項前段及第195
    條第1項規定，請求被告賠償精神慰撫金等語。並聲明：被
    告應給付原告新臺幣(下同)10萬元，及自起訴狀繕本送達翌
    日起至清償日止，按週年利率百分之5計算之利息。
三、被告未於言詞辯論期日到場，惟具狀答辯略以：原告不甘心
    其假稱飛官、好萊塢電影航拍師事件遭揭發，對評論者提起
    上千則民刑事訴訟，經臺灣臺南地方檢察署(下稱臺南地檢
    署)檢察官為不起訴處分，被告已盡查證義務才發表言論，
    且被告的言論都是針對原告以假飛官騙人濫告之狀況評論，
    原告卻把被告發文拆解，以每2則發文對被告提起1件賠償訴
    訟，讓被告疲於奔命，原告經常面向大眾招攬學員、粉絲，
    本應接受較嚴格之檢驗與監督等語置辯。並聲明：原告之訴
    駁回。
四、得心證之理由：
　㈠按大法官釋字第509號解釋闡釋人民言論自由之基本權利應受
    最大限度之維護，但為兼顧對個人名譽及公共利益之保護，
    法律得對言論自由依其傳播方式為合理之限制。刑法第310
    條第1項及第2項之誹謗罪係保護個人法益而設，同條第3項
    前段規定係對言論內容與事實相符者予以保障。行為人雖不
    能證明言論內容為真實，但依其所提證據資料，認為行為人
    有相當理由確信其為真實者，即不能以誹謗罪之刑責相繩。
    旨在衡平憲法所保障之言論自由與名譽等基本人權而為規範
    性之解釋，屬因基本權衝突所為具有憲法意涵之法律原則，
    為維護法律秩序之整體性，就違法性價值判斷上趨於一致，
    在民事責任之認定上，亦應考量以上開解釋所揭櫫之概念及
    刑法第310條第3項、第311條之除外規定，作為侵害名譽權
    行為阻卻不法事由之判斷準據。又言論可分為「事實陳述」
    及「意見表達」，前者有真實與否之問題，具可證明性，行
    為人倘就事實陳述之言論，經合理查證，且依查證所得資料
    ，有相當理由確信其為真實者，縱事後證明所言與事實不符
    ，亦不能令負侵權行為之損害賠償責任；倘依行為人所舉客
    觀事證，足認行為人於發表該言論當時，有相當理由確信其
    為真實者，亦同；而意見表達之言論，乃行為人表示自己之
    見解或立場，屬主觀價值判斷之範疇，無真實與否可言，行
    為人對於可受公評之事，如未使用偏激不堪之言詞而為意見
    表達，可認係善意發表適當評論者，不具違法性，非屬侵害
    他人之名譽權，亦不負侵權行為之損害賠償責任。惟事實陳
    述與意見表達之評論在概念上有時難期涇渭分明，若意見表
    達之評論係以某項事實為基礎，或發言過程中夾論夾敘，將
    事實敘述與意見表達之評論混為一談，在評價言論自由與保
    障個人名譽權之考量上，仍應考慮事實之真偽；倘行為人於
    發表該言論當時，有相當理由確信該言論中關於事實陳述部
    分為真實，而意見表達之評論部分又係對於可受公評之事，
    以未使用偏激不堪之言論而為意見表達，可認係善意發表適
    當評論者，行為人自亦不負侵權行為之損害賠償責任。　　
　㈡經查：
　⒈原告主張被告於附表所示時間，在其臉書上發表附表所示言
    論，業據其提出與所述相符之截圖影本為證(見更一卷第131
    至133頁)，又被告未於言詞辯論期日到場，然依其提出書狀
    之陳述，並未否認其有為附表所示陳述，則原告主張被告於
    附表所示時間，在其臉書上發表附表所示言論，堪信為真正
    。
　⒉細繹被告附表所示言論，乃夾論夾敘，將事實敘述與意見表
    達之評論混為一談，其中指稱原告剽竊訴外人謝○拍攝的電
    影影片後又對謝○提告、謊稱自己是戰鬥機飛官等部分，應
    屬事實陳述。而觀諸臺南地檢署110年度偵字第OOOO號等7件
    不起訴處分書(見更一卷第43至55頁)可知，訴外人鄭宗興於
    偵查中稱：「在林○○介紹金○○給我認識時，有提到他是戰機
    的飛官，有拍過環太平洋二，是電影空拍師。」、「他沒有
    跟我們說他不是，在介紹時如果他不是，他可以說他不是，
    他只是點頭而已。」；再依原告所提出之廣東省佛山市○○區
    ○○○○000000○0000○○00000號判決書(見更一卷第213至220頁)
    可知，原告在大陸地區對大陸地區人士謝○起訴請求返還借
    款，及賠償原告購買之航拍器材價款，謝輝在該民事事件中
    提出電影星球戰紀聘雇合約書抗辯：原告擅自對外洩漏該電
    影現場拍攝照片，造成其損失，故其有權扣留原告之航拍器
    材等語，則縱使謝○之抗辯不被廣東省佛山市南海區人民法
    院採納，然此益徵被告所稱：原告自稱飛官、洩漏謝○拍攝
    電影片段又對謝○提告等部分，應有相當理由確信其為真實
    。
  ⒊至被告附表所示言論中，基於意見表達之評論部分，固與事
    實敘述有間，惟按所謂侮辱，乃指未指定具體事實之抽象謾
    罵；所謂誹謗，則為指摘或傳述足以毀損他人名譽之具體事
    實；如發言過程中夾論夾敘，將事實敘述與意見表達之評論
    混為一談時，自不能將屬於意見表達之評論自事實中抽離，
    逕將意見表達之評論中之用語，當作抽象謾罵之侮辱。被告
    所發表附表所示言論，均為夾論夾敘，將事實敘述與意見表
    達之評論混為一談，已如前述，揆之前揭說明，自不能將屬
    於意見表達之評論自事實中抽離，逕將屬於意見表達之評論
    中之用語，當作抽象謾罵之侮辱，是原告此部分之主張，自
    不足採。　　
五、綜上所陳，原告主張依民法第184條第1項前段、第195條第1
    項規定，請求被告給付10萬元及法定遲延利息，為無理由，
    應予駁回。　　　
六、本件事證已臻明確，兩造其餘攻擊防禦方法及證據，核與判
    決之結果不生影響，爰不一一論列，併此敘明。
七、訴訟費用負擔之依據：民事訴訟法第78條。 　
中　　華　　民　　國　　111 　年　　7 　　月　　13　　日
                  臺灣臺南地方法院臺南簡易庭
　　　　　　　　　             法    官　王淑惠
以上正本係照原本作成。
如不服本判決，應於送達後廿日內，向本院提出上訴狀並表明上
訴理由，如於本判決宣示後送達前提起上訴者，應於判決送達後
廿日內補提上訴理由書（須附繕本）。對於小額程序之第一審判
決之上訴，非以其違背法令之理由，不得為之。且上訴狀內應記
載表明（一）原判決所違背之法令及其具體內容。（二）依訴訟
資料可認為原判決有違背法令之具體事實者。如委任律師提起上
訴者，應一併繳納上訴審裁判費。
中　　華　　民　　國　　111 　年　　7 　　月　　13　　日
                               書 記 官  洪凌婷
　　　　　　　　　
附表　
編號 日期 原告主張被告侵害其名譽權之言論 被告貼文全文節錄 1 109年1月15日 金老千剽竊了謝○拍攝的電影影片 小心此人忘恩負義卑鄙下流無恥 這種低等人格的賤賊 金老千 謝○知道他的真面目後不再理會金老千 金老千則發覺無法利用謝○ 即向謝○威脅提告欲「滅口」 目前金老千剽竊了謝○拍攝的電影影片 在公開場合聲稱「是自己拍的」罪證確鑿百口莫辯 期盼各界小心此人忘恩負義卑鄙下流無恥 務必注意避免受騙 …… 󠆹#黃○○ 你不是要挺到底?這種低等人格的賤賊也是慈濟支持的對象嗎? #金老千 2 109年1月17日 業者因為你謊稱戰鬥機飛官才信任你 結果你逃避責任不賠償損失…真夠可恥的 你自己剽竊別人作品 金老千這就是你！…卑鄙人渣 沒頭沒臉屌種的懦夫。 扯謊大師金老千 德不配位 詐騙手法 奸貞 沒懶趴出面 安娜貝屌 這個叫做OOOOO Chen可能被金老千盜用帳號 或許…OOOOO Chen就是金老千 …… 我的印象是，你在這個場地用空拍機撞M3賽車 業者因為你謊稱戰鬥機飛官才信任你 結果你逃避責任不賠償損失…真夠可恥的 你常常聲稱自己太容易相信別人常常被騙 那麼請問你，為什麼用飛官之名欺騙我們? 為什麼你自己剽竊別人作品要嫁禍給我 為什麼你常常遭人陷害? 答案已經很清楚了 你就是一個自導自演嫁禍陷害別人的慣犯 金老千這就是你！一個沒有擔當又不實抹黑的卑鄙人渣 OOOOO Chen也應該是一個沒頭沒臉屌種的懦夫吧 #扯謊大師金老千 …… 從這件事之後，我才領悟某些人為什麼很努力也無法擁有想要的東西，因為心術不正 德不配位很可憐，要不是他詐騙手法誤導得手 …… 這是什麼堅挺的感情呢?抱歉寫錯字是「奸貞」！抱歉又錯了…是堅貞啦！ …… 幹！還好這個OOOOO Chen沒懶趴出面